臺灣高等法院刑事判決　　　　　　　　　　　　　　九十三年度上訴字第七三七號
　　上　訴　人　臺灣桃園地方法院檢察署檢察官
　　被　　　告　甲○○
　　選任辯護人　連銀山律師
右上訴人因被告偽造文書案件，不服臺灣桃園地方法院九十二年度訴字第一三六七號
，中華民國九十三年一月二十日第一審判決（起訴案號：臺灣桃園地方法院檢察署九
十一年度偵字第一三六七號），提起上訴，本院判決如左：
    主　文
原判決撤銷。
甲○○公務員明知為不實之事項，而登載於職務上所掌之公文書，足以生損害於公眾
，處有期徒刑壹年貳月，緩刑年。
    事　實
一、甲○○係財政部臺北關稅局（下稱臺北關稅局）外棧組課員，擔任報關驗貨工作
    ，為依據法令從事公務之人員，於民國九十一年三月七日上午，該單位驗貨股長
    羅聰盛依規定指派甲○○負責查驗子佳國際服飾有限公司進口報單ＣＬ／九一／
    一五七／○○六二五號進口貨物，並指示至少應開箱數，該報單正面左下方復蓋
    有詳驗事項之提示章，詎甲○○於同日上午十時左右會同航飛報關有限公司報關
    員范家駿現場查驗時，明知該批進口貨物係紡織品成品，依關稅總局相關作業規
    定暨前開提示章之作業要求，需詳驗：「一、材質、規格、廠牌、數量、產地。
    二、織物結構（針織或平織）。三、產標是否顯著性與牢固性。」等項目，且該
    批貨物亦經臺北關稅局機動隊於外箱上貼有「本筆貨物需經股長以上幹部核可，
    始可放行」之字條，竟於指示范家駿開驗編號二（箱內共二十八件）、四（箱內
    共三十二件）、五（箱內共三十二件）等三箱貨物時，雖知該三箱進口成衣上之
    產標，均清楚標示為ＭＡＤＥ　ＩＮ　ＣＨＩＮＡ（即大陸產製），與報單上所
    登載產地為ＵＳ（即美國）不符，竟未依作業規定予以圈劃、取樣後將實際查驗
    情形登載於報單上，亦未依規定將該申報不實之大陸產製成衣，退交分估單位依
    「海關緝私條例」處理，猶於報單上對不實之產地登載予以認可，並於報單背面
    偽填「開驗箱號為＃二、四、五計三箱；內容詳見裝箱單」，並於ＰＡＣＫＩＮ
    ＧＬＩＳＴ（裝箱單）上簽註查驗箱號並挑認後，予以蓋章，明知為不實事項而
    登載於職務上所掌之公文書，足以生損害於進口管制之正確性，使臺北關稅局分
    估單位陷於錯誤，予以分估、核稅後放行，幸因該批進口貨物已於同年三月六日
    先經臺北關稅局機動巡查隊第三分隊編審蔡恆元以電腦鎖定複驗，並先行貼條要
    求注檢，蔡恆元並於同月七日中午由電腦檔案查知該批貨物已完成驗貨程序，且
    已核發稅單、完稅後預備放行，即由蔡恆元通知分估單位，而於同月八日上午會
    同甲○○暨報關員范家駿等進行開箱複驗，發現該報單所申報進口之五箱貨物內
    之進口成衣產標上，均標示為大陸產製，顯與甲○○查驗之結果不符，即依規定
    對該貨物進行取樣並查扣而查獲上情。
二、案經法務部調查局桃園縣調查站移送臺灣桃園地方法院檢察署檢察官偵查起訴。
　　理　由
一、訊據被告甲○○雖坦承於九十一年三月七日上午負責查驗子佳國際服飾有限公司
    進口報單ＣＬ／九一／一五七／○○六二五號之進口貨物，查驗後於該進口報單
    背面填載「開驗箱號：＃２、４、５計三箱，內容詳見裝箱單」，並蓋章及於該
    進口報單正面左下方蓋章以示進口貨物與報單內容相符，進而於ＰＡＣＫＩＮＧ
    ＬＩＳＴ（裝箱單）上簽註查驗箱號予以蓋章等事，惟堅詞否認明知該批進口紡
    織品為大陸產製，與進口報單載明產地為美國並不相符而予以認可放行等情，並
    辯稱：我自小罹患癲癇症，當天上午為趕交通車而忘記吃藥，驗該批貨時癲癇症
    發作，身體不舒服，並無看清楚紡織品之產地標示，以為與進口報單相符，且進
    口報單上記載之產地是美國，記載之完稅價格亦不低，並無可疑之處，故予以蓋
    章認可等語。
二、經查：
（一）本件查獲物品，係禁止進口之大陸製品，業據證人即關稅局外棧組驗貨組組長
      羅聰盛、驗貨督導顏盈川、外棧組股長劉昌琢、分估員陳清吉等人分別證述明
      確，並有上述報單、會勘紀錄一份、現場照片七張及進口特定紡織品之產地標
      示規定、進口貨物查驗準則、進出口貨物查驗注意事項、外棧組工作手冊各一
      份與前揭物品扣案可資佐證。
（二）被告雖以驗貨時癲癇症發作等語資為辯解，惟本件被告罹患全身性非抽搐型癲
      癇，七歲開始有癲癇及額葉型癲癇，發作頻繁，自五十六年起在臺大醫院治療
      ，於六十五年起在行政院國軍退除役官兵輔導委員會臺北榮民總醫院（下稱臺
      北榮民總醫院）定期門診追縱治療迄今，七十年間並曾有癲癇大發作，被告於
      九十一年三月四日至臺北榮民總醫院看診，該日病歷並記載「自九十一年一月
      之後已少有發作，但九十年之後發作頻率增加，故增加ＴＯＰＯＭＡＸ（一種
      抗癲癇藥物）使用，發作時頭暈數秒、意識喪失，自九十一年三月二日之後常
      有小發作．．．」等情，有臺北榮民總醫院七十年七月十一日、九十二年五月
      十二日診斷證明書、該院九十二年十月三十日北總企字第○九二○○一一九七
      八號函附件病歷影本及九十二年十二月二十六日北總神字第○九二○○一四四
      七四號函暨病歷影本等件在卷可稽，是可認被告確有罹患癲癇症，發作時會頭
      暈數秒及意識喪失之情狀。然癲癇症患者發作時除有意識障礙外，其他症狀包
      括有手腳抽搐、喃喃自語、口吐白沫、咬破舌頭等（見原審卷第五十三頁），
      而證人即案發當日受子佳國際服飾有限公司委任報關之航飛報關有限公司員工
      范家駿，雖於原審證稱：「我覺得他臉色不是很好看，他看起來蠻痛苦的，覺
      得他神色像生病的樣，眉頭皺皺的。」、「（問：當時被告有無和你講他身體
      不舒服？）沒有講，我也沒有問，我只是感覺到。」，惟證人范家駿亦證稱：
      當日並未看到被告口吐白沫、咬舌頭，也未注意到被告手腳有無抖動、嘴巴有
      無抽動或發出聲音或喃喃自語等情形（見原審九十二年十二月九日審判筆錄）
      。則證人范家駿僅能證明被告當日可能身體不舒服，並無法證明被告當日係癲
      癇症發作。況被告於本件當日驗貨共二十三家公司，開驗箱數計五十一箱，有
      台北關稅局九十二年月月二十五日北普棧密字第０九二０二０一一七號函附各
      該報單紀錄及箱（件）數影本在卷佐參，除本件外，亦未發現他件驗貨錯誤情
      況，顯見被告當日之身體狀況，係能正常工作之狀態，被告所辯「不舒服」乙
      節，核屬臨訟避就砌飾之詞，尚難採信。
（三）依關稅總局相關作業規定暨貨物進口報單之提示章之作業要求，需對該等貨物
      詳驗：「一、材質、規格、廠牌、數量、產地。二、織物結構（針織或平織）
      。三、產標是否顯著性與牢固性。」等項目，尤其產地係其中檢驗項目最重要
      的業務之一，然證人范家駿於偵訊時及原審審理中均明確證述，系爭貨物產標
      字體很小，被告並沒有過來看等情觀之，被告既職司驗貨工作，舉凡製造地、
      材質、數量等標示，尤其製造地更是檢驗之重點以防失出、失入，殊無疏未發
      現之理。再者，本件扣案物品標示字體之大小，並未異於其他公司標示，乃被
      告所自認之事實，兼以被告所承「每箱每件均驗（即共九十二件）」乃至「每
      箱僅驗一件（即共僅三件）」各情觀之，亦委無不知扣案物品係大陸產製之理
      ，卻明知故犯，而將所檢驗之貨物任意放行，顯係故意為之，而非被告所辯係
      過失造成。
（四）被告知悉所查驗該三箱貨物內之進口成衣上之產標，均清楚標示為ＭＡＤＥ
      ＩＮ　ＣＨＩＮＡ（即大陸產製），與報單上所登載產地為ＵＳ（即美國）不
      符，而未依作業規定予以圈劃、取樣後將實際查驗情形登載於報單上，亦未依
      規定將該等申報不實之大陸產製成衣，退交分估單位依「海關緝私條例」處理
      ，仍於報單上對不實之產地登載予以認可，並於報單背面偽填「開驗箱號為＃
      二、四、五計三箱；內容詳見裝箱單」，並於ＰＡＣＫＩＮＧＬＩＳＴ（裝箱
      單）上簽註查驗箱號並挑認後，予以蓋章，是其明知為不實事項而登載於職務
      上所掌之公文書，足生損害於進口管制之正確性，使臺北關稅局分估單位陷於
      錯誤，予以分估、核稅後放行。
（五）綜上所述， 被告之犯行已堪認定，應依法論科。
三、核被告所為，係犯刑法第二百十三條之公務登載不實罪。原審未為詳究，遽為被
    告無罪諭知，尚有未洽，檢察官上訴意旨指摘及此，為有理由，自應由本院將原
    判決撤銷。爰審酌被告犯罪動機、目的、手段、犯罪所生危害及犯罪後態度等一
    切情狀，量處有期徒刑一年二月。另查被告從事報關驗貨工作多年，前未曾受有
    期徒刑以上刑之宣告，有本院被告全國前案紀錄表在卷可參，素行良好，參酌其
    於本件無所利得，犯罪情節尚屬輕微，其因一時失慮誤罹刑章，經此次刑之宣告
    ，當知警惕而無再犯之虞，本院認其所受宣告之刑，以暫不執行為當，爰併宣告
    緩刑三年，以勵自新。
據上論斷，應依刑事訴訟法第三百六十九條第一項前段、第三百六十四條、第二百九
十九條第一項前段、刑法第二百十三條、第七十四條第一款，判決如主文。
本案經檢察官柯麗鈴到庭執行職務。
中　　　華　　　民　　　國　　九十三　　年　　　五　　　月　　三十一　　日
                              臺灣高等法院刑事第五庭
                                  審判長法  官  曾　德　水
                                        法  官  魏　新　國
                                        法  官  楊　炳　禎
右正本證明與原本無異。
如不服本判決，應於收受送達後十日內向本院提出上訴書狀，其未敘述上訴之理由者
並得於提起上訴後十日內向本院補提理由書（均須按他造當事人之人數附繕本）。
                                        書記官  廖　素　花
中　　　華　　　民　　　國　　九十三　　年　　　六　　　月　　　一　　　日
附錄：本判決論罪科刑法條全文
刑法第二百十三條：
公務員明知為不實之事項，而登載於職務上所掌之公文書，足以生損害於公眾或他人
者，處一年以上七年以下有期徒刑。
